【裁判字號】    92,易,150
【裁判日期】    920912
【裁判案由】    侵占等
【裁判全文】
臺灣苗栗地方法院刑事判決                          九十二年度易字第一五０號
    公  訴  人  臺灣苗栗地方法院檢察署檢察官
    被      告  甲○○  男  四.
右列被告因侵占等案件，經檢察官提起公訴（九十一年度偵字第八一八號），本院判
決如左：
    主  文
甲○○連續意圖為自己不法之所有，而侵占對於業務上所持有之物，累犯，處有期徒
刑拾月；又連續意圖為自己不法之所有，以詐術使人將本人之物交付，累犯，處有期
徒刑肆月。應執行有期徒刑壹年。
    事  實
一、甲○○曾因犯偽造有價證券罪、偽造文書罪、偽造有價證券罪，分別經臺灣新竹
    地方法院以八十年訴字第九五二號、八十二年訴字第一０八號及臺灣臺南地方法
    院以八十二年訴字第二八六七號判決，依序判處有期徒刑一年十月（原併宣告緩
    刑三年，惟嗣後緩刑宣告被撤銷）、八月及三年六月確定，接續執行後於民國八
    十四年五月九日縮短刑期假釋出監，八十八年一月二十四日假釋縮刑期滿執行完
    畢。詎仍不知悔改，復於九十年二月二十一日起，至同年五月十日止，任職於信
    和有線電視股份有限公司（下稱信和公司），工作內容包括向有線電視承租用戶
    收取視訊費、裝機費等費用，詎料甲○○在上開任職期間，竟基於自己不法所有
    之概括犯意，於同年三月五日至五月十日止之期間內，於向如附表一所示之黃秀
    月等三十七位客戶收取分別如附表一所示各項金額之收視相關費用後，連續將該
    等其因業務所持有，共計新台幣（下同）十三萬八千四百元之款項予以侵占入己
    ，僭行所有權人地位，而未繳回信和公司。嗣甲○○於同年五月十日離職後，明
    知其已無代理信和公司收取上開收視費用之權限，竟另行基於為自己不法所有之
    概括犯意，先後於同年五月十一日及十五日，連續向如附表二所示之丁○○（代
    表乙○○○○壽俱樂部而交付）等四位客戶隱瞞其已非信和公司員工之事實，使
    丁○○等人不疑有他，陷於錯誤，而分別交付如附表二所示各項金額之收視相關
    費用予甲○○，共計一萬六千元。
二、案經信和公司訴由臺灣苗栗地方法院檢察署檢察官偵查起訴。
    理  由
一、訊據被告甲○○對於右揭侵占如附表一所示之收視相關費用計十三萬八千四百元
    之事實坦承不諱，惟矢口否認有何詐欺犯行，辯稱：如附表二所示金額之收視相
    關費用，係伊於尚在告訴人公司任職期間內向即客戶丁○○等所預先收取，惟因
    渠等係舊收視戶，原收視期間尚未到期，伊始在收據上載明收受日期係九十年五
    月十一日及十五日等語。經查：（一）被告先後侵占如附表一所示之收視相關費
    用計十三萬八千四百元之事實，業據被告於本院審理時自白不諱，核與告訴代理
    人庚○○、丙○○、林紹美等人先後指訴情節大致相符，並有如附表一所示黃秀
    月等客戶書立之聲明書數紙及被告收費時所開立之收據數紙暨經被告簽名之切結
    書乙紙在卷可證。被告此部分自白核與事實相符。是事證已臻明確，被告上述侵
    占犯行即堪認定。（二）被告確係分別於九十年五月十一日及十五日，先後向如
    附表二所示之丁○○等四位客戶收取如附表二所示之金額之收視相關費用乙節，
    業據證人辛○○、己○○、丁○○、戊○○於本院審理時結證明確，並有聲明書
    四紙在卷可按。另被告上述侵占犯行，已於九十一年五月十一日前即為告訴人公
    司知悉，此觀被告簽名之上述切結書上即載明製作日期係九十一年五月十一日乙
    節自明，且告訴人公司陳報予投保單位之勞工保險退保申報表亦載明被告係於九
    十一年五月十一日離職，此有該申報表影本乙紙在卷可按，是堪認被告於九十一
    年五月十一日即已離職，則其於離職後，仍冒稱係告訴人公司之職員，繼續向客
    戶收取收視相關費用，該當詐欺取財罪之構成要件甚明。是其上述辯解，要係卸
    責之詞，不足採信。綜上，被告詐欺犯行亦堪認定。
二、核被告所為，係犯刑法第三百三十六條第二項之業務侵占罪，及同法第三百三十
    九條第一項之詐欺取財罪。被告先後多次業務侵占及詐欺之犯行，時間緊接，所
    犯罪名復分別相同，顯係分別基於概括之犯意而反覆為之，均為連續犯，應分別
    依刑法第五十六條之規定加重其刑。被告所犯上述業務侵占及詐欺二罪間，罪名
    有異，犯意各別，應予分論併罰。又被告曾因犯偽造有價證券罪、偽造文書罪、
    偽造有價證券罪，分別經臺灣新竹地方法院以八十年訴字第九五二號、八十二年
    訴字第一０八號及臺灣臺南地方法院以八十二年訴字第二八六七號判決，依序判
    處有期徒刑一年十月（原併宣告緩刑三年，惟嗣後緩刑宣告被撤銷）、八月及三
    年六月確定，接續執行後於民國八十四年五月九日縮短刑期假釋出監，八十八年
    一月二十四日假釋縮刑期滿執行完畢，有臺灣高等法院被告全國前案紀錄表在卷
    可稽，其受有期徒刑執行完畢後，五年以內再犯本件有期徒刑以上之罪，為累犯
    ，應依刑法第四十七條規定，分別就上開所犯二罪遞加重其刑。爰審酌被告犯罪
    之動機、目的、手段，侵占、詐得之金額及犯罪後坦承部分犯行，態度尚佳等一
    切情狀，分別量處如主文所示之刑，並定其應執行之刑。
三、移送併辦意旨略以：被告意圖為自己不法之所有，於九十一年一月十日十五時許
    在台北市○○路民生東路星巴克咖啡店內，將黃建民轉交而擬償還林思成之款項
    二萬五千元予以侵占入己，而未轉文予林思成，因認被告涉犯刑法第三百三十五
    條第一項之侵占罪嫌云云。訊據被告固坦承有於上述時、地收受黃建民所交付之
    一萬元現金跟面額一萬五千元之支票一張之事實，惟堅決否認有何侵占犯行，辯
    稱：上開款項係黃建民前向伊借款，而提出清償等語。惟查，移送併辦部分所指
    被告犯罪時間為九十一年一月十日，與本件前述業務侵占經起訴部分之最後犯罪
    時間九十年五月十日，前後相隔已達八月，時間上已非密接，尚與連續犯之成立
    要件有間，二者並無裁判上一罪之關係，本院自無從併為審理，應退還臺灣苗栗
    地方法院檢察署檢察官，由其另為適法之處理，併此敘明。
據上論斷，應依刑事訴訟法第二百九十九條第一項前段，刑法第五十六條、第三百三
十六條第二項、第三百三十九條第一項、第四十七條、第五十一條第五款，罰金罰鍰
提高標準條例第一條前段，判決如主文。
本案經檢察官黃智炫到庭執行職務。
中      華      民      國    九十二    年      九      月     十二     日
                          臺灣苗栗地方法院刑事第三庭
                              法  官  林  燦  都
右正本證明與原本無異。
如不服本判決，應於送達後十日內向本院提出上訴狀（須附繕本），上訴於臺灣高等
法院臺中分院。
                              書記官  陳  建  分
中      華      民      國    九十二    年      九      月     十二     日
附錄論罪科刑法條
刑法第三百三十六條
對於公務上或因公益所持有之物，犯前條第一項之罪者，處一年以上七年以下有期徒
刑，得併科五千元以下罰金。
對於業務上所持有之物，犯前條第一項之罪者，處六月以上五年以下有期徒刑，得併
科三千元以下罰金。
前二項之未遂犯罰之。
刑法第三百三十九條第一項
意圖為自己或第三人不法之所有，以詐術使人將本人或第三人之物交付者，處五年以
下有期徒刑、拘役或科或併科一千元以下罰金。


司法院資訊處製作；財團法人民間司法改革基金會備份。
